【裁判字號】    89,訴,2964
【裁判日期】    900111
【裁判案由】    偽造文書等
【裁判全文】
臺灣臺中地方法院刑事判決                        八十九年度訴字第二九六四號
    公  訴  人  台灣台中地方法院檢察署檢察官
    被      告  甲○○
    選任辯護人  徐鼎賢
右列被告因偽造文書等案件，經檢察官提起公訴（八十九年度偵字第一八一九二號）
，本院判決如左：
    主  文
甲○○連續意圖為自己不法之所有，以詐術使人將本人之物交付，處有期徒刑伍月，
緩刑參年。
    事  實
一、甲○○意圖為自己不法之所有，於民國八十八年二月十日，向乙○○詐稱其邀集
    之民間互助會，已有林碧珠、林月鳳、林素珠、林素香、林阿月、村長老婆、嬸
    嬸、林春香、廖阿葉、阿蕊等人參加，每月每會新台幣（下同）一萬元，採內標
    制，於每月十日開標，而邀請乙○○參入，使乙○○信以為真，參加二會，並交
    付首會款二萬元，甲○○明知該互助會並無其他會員，復基於概括之犯意，自八
    十九年三月間起至同年十二月間止，連續每月向乙○○佯稱上開其他會員得標，
    使乙○○陷於錯誤，按月交付會款予甲○○，連同首會款共計十六萬五千元，迄
    八十九年一月間，乙○○向甲○○請求交付最後第二會會款，甲○○簽發金額十
    三萬二千八百元之本票支付，嗣又於同年三月間，簽發未載發票日及到期日，面
    額十萬五千元之本票交付，均無法兌現，乙○○始知受騙。
二、案經乙○○訴由台灣台中地方法院檢察署檢察官偵查起訴。
    理  由
一、右揭犯罪事實，業據被告甲○○坦承不諱，核與告訴人乙○○指述之情節相符，
    並有互助會簿、本票影本附卷可稽，事證明確，被告犯行已堪認定。
二、核被告所為，係犯刑法第三百三十九條第一項之詐欺取財罪。其先後多次犯行，
    時間緊接，犯罪構成要件相同，顯係基於概括之犯意為之，為連續犯，應論以一
    罪，依法加重其刑。爰審酌被告犯罪動機、手段、目的、所生危害及犯罪後態度
    等一切情狀，處以如主文所示之刑。末查被告未曾受有期徒刑以上之刑之宣告，
    有台灣台中地方法院檢察署刑案資料查註紀錄表足憑，因一時貪念致觸刑章，事
    後已與告訴人達成和解（見卷附和解書），經此次教訓，當知所警惕，而無再犯
    之虞，本院認所宣告之刑，以暫不執行為適當，併予宣告緩刑三年，以啟自新。
三、公訴意旨另以：被告連續每月假冒互助會員名義得標，使告訴人誤認確有會員得
    標，每月交付會款，因認被告另涉有刑法第二百十六條、第二百十條之行使偽造
    準私文書罪嫌等語。訊據被告辯稱伊係騙告訴人何人得標及得標金額，而向告訴
    人收會錢，並未填寫標單，因無其他會員等語，核與告訴人所供被告收會錢時，
    均向其稱何人得標及得標金額，其皆未參加標會等語相符，且本件被告係以邀集
    民間互助會為藉口，向告訴人詐取會款，除告訴人外，並無其他會員，而告訴人
    又均未參加標會，依常情，被告焉用填寫標單，顯見被告所辯應屬可信，其既未
    填寫標單，即無行使或偽造準私文書可言，自不能令負行使私文書罪責。惟公訴
    人認被告此部分行為與其前開有罪部分，有方法結果之牽連關係，為裁判上一罪
    ，故不另為無罪之諭知。
據上論斷，應依刑事訴訟法第二百九十九條第一項前段、刑法第五十六條、第三百三
十九條第一項、第七十四條第一款、罰金罰鍰提高標準條例第一條前段，判決如主文
。
中      華      民      國      九十      年      一      月    十一    日
                                        法  官  鍾  堯  航
右正本證明與原本無異。
如不服本判決，應於送達後十日內向本院提出上訴狀（須附繕本），上訴於台灣高等
法院台中分院。
                                        書記官
中      華      民      國      九十      年      一      月    十一    日
附錄論罪科刑法條
刑法第三百二十條第一項
意圖為自己或第三人不法之所有，以詐術使人將本人或第三人之物交付者，處五年以
下有期徒刑、拘役或科或併科一千元以下罰金。


司法院資訊處製作；財團法人民間司法改革基金會備份。
